【裁判字號】    96,易,610
【裁判日期】    970506
【裁判案由】    竊盜
【裁判全文】
臺灣雲林地方法院刑事判決               96年度易字第610號
公  訴  人  臺灣雲林地方法院檢察署檢察官
被      告  丙○○
指定辯護人  蕭慶鈴律師
被      告  己○○
指定辯護人  許哲嘉律師
上列被告等因竊盜案件，經檢察官提起公訴（96年度偵字第4058
、4633號），本院判決如下：
    主  文
丙○○共同竊盜，處有期徒刑貳月，如易科罰金，以新臺幣壹仟
元折算壹日；又共同竊盜，處有期徒刑參月，如易科罰金，以新
臺幣壹仟元折算壹日；又共同竊盜，處有期徒刑參月，如易科罰
金，以新臺幣壹仟元折算壹日。應執行有期徒刑陸月，如易科罰
金，以新臺幣壹仟元折算壹日。
己○○共同竊盜，處有期徒刑參月，如易科罰金，以新臺幣壹仟
元折算壹日；又共同竊盜，處有期徒刑肆月，如易科罰金，以新
臺幣壹仟元折算壹日；又共同竊盜，處有期徒刑肆月，如易科罰
金，以新臺幣壹仟元折算壹日。應執行有期徒刑玖月。
    犯罪事實
一、丙○○與己○○共同基於意圖為自己不法所有之犯意聯絡，
    共同為下列竊盜行為：
    (一)於民國96年8 月3 日下午3 時許，在雲林縣虎尾鎮○○里
      ○○段某農地旁，共同徒手竊取甲○所有之鐵質浪板1 批
      （重量約65公斤），得手後，旋以丙○○所有之未懸掛車
      牌機車後接拖板車（下稱拖板車），載運該批鐵質浪板，
      前往雲林縣虎尾鎮○○○街162 巷5 號1 樓戊○○經營之
      「統進企業社」，以每公斤新臺幣（下同）7.5 元之代價
      ，售與不知情之戊○○，所得贓款400 餘元則朋分花用一
      空。嗣甲○發現失竊後，於96年8 月3 日下午5 時許，在
      「統進企業社」尋得該批鐵質浪板，方於96年8 月4 日報
      警，而循線查悉上情。
    (二)於96年8 月3 日下午4 、5 時許，丙○○與己○○2 人見
      雲林縣虎尾鎮建國里建國二村58之6 號及58之7 號中間空
      地上，有該里里長乙○○放置該處，委由居住在建國二村
      58之6 號丁○○所看管之資訊家大型分離式冷氣機主機2
      部，而建國二村大門又啟開，乃趁無人注意之際，共同徒
      手將其中1 部冷氣機主機（以下簡稱甲冷氣機）搬上丙○○所有之同上拖板車而竊取之。得手後，並一同將甲冷氣
      機載往丙○○位在雲林縣虎尾鎮新吉里新吉121 號住處藏
      放，擬伺機變賣。
    (三)於96年8 月4 日上午7 時許，丙○○與己○○2 人再次前
      往上址建國二村，復以同上方式，共同徒手將置放該處，
      已遭拆解成數部分之另1 部資訊家大型分離式冷氣機主機
      （以下簡稱乙冷氣機）其中1 部分，搬運至丙○○所有之
      同上拖板車上而竊取之。得手後正欲離去之際，適為巡邏
      員警發覺有異，乃當場查獲，並循線在丙○○上址住處起
      出甲冷氣機，而查悉上情。
二、案經雲林縣警察局虎尾分局報告臺灣雲林地方法院檢察署檢
    察官偵查起訴。
    理  由
一、訊據被告丙○○固供承有於上揭時、地，拿取鐵質浪板1 批
    及甲、乙冷氣機之事實，然矢口否認有何竊盜犯行，辯稱：
    以為是沒人要的廢棄物云云。其辯護人則為被告辯護稱：該
    批浪板及冷氣機均係堆置於路邊，被告丙○○誤以為是沒人
    要的廢棄物，才加以拾取，且若被告丙○○有意竊取，理應
    於夜晚之際為之，怎可能甘冒風險於白天行竊，況被告丙○○智識程度不高，將該批浪板及冷氣機誤認為無人所有之廢
    棄物，大有可能，實難認被告丙○○主觀上有竊盜之犯意，
    為此，請求判決被告丙○○無罪云云。另訊據被告己○○固
    供承有於上揭時間，與被告丙○○一同前往上揭地點之事實
    ，然矢口否認有何竊盜犯行，辯稱：都是丙○○搬的，只有
    在一旁看，也沒有把風，還有告訴丙○○不要搬，96年8 月
    3 日下午也未與丙○○一起去搬冷氣云云。其辯護人則為被
    告己○○辯護稱：被告己○○與丙○○都是以拾荒為業，以
    為鐵質浪板是別人不要之物，此部分應無竊盜犯意；而就甲
    冷氣機部分，只有丙○○指述，並無其他證據，甲冷氣機也
    是在丙○○家中尋獲，難認被告己○○有參與此部分竊盜；
    至就乙冷氣機部分，丙○○所述與證人庚○○、丁○○證述
    內容不一致，並無證據可以證明被告己○○有與丙○○一同
    行竊之犯行，為此，請求判決被告己○○無罪云云。
二、經查：
    (一)就犯罪事實(一)竊取鐵質浪板部分：
      1.上揭鐵質浪板1 批係被害人甲○所有，且於失竊後，係
        被害人甲○親至「統進企業社」尋回及報警處理等情，
        業據證人甲○於警詢時證述：「於96年8 月3 日下午5
        時許，在雲林縣虎尾鎮○○里○○○街162 巷5 號1 樓
        統進資源回收場內，發現我所失竊之鐵板1 批約65公斤
        ，約值6,000 元左右。該批鐵板於96年8 月3 日下午4
        時許，在雲林縣虎尾鎮○○○村○○段我自家所有之農
        田旁發現失竊」等語（雲警虎偵字第00960009975 號卷
        第7 頁至第9 頁）明確，此部分事實應堪認定。
      2.證人戊○○於警詢時證述：「我是收購鐵板數量重65公
        斤，我以每公斤7.5 元向人購買，共計花費400 多元，
        該鐵板是2 個人拿來賣給我，1 位是己○○，另1 位是
        丙○○，當時是由己○○載丙○○以機車用板車載運該
        物至回收場販賣給我，我有詢問該物來源，己○○及丙○○稱是拆房子後屋主不要才拿來回收場賣給我」等語
        （雲警虎偵字第00960009975 號卷第10頁至第12頁）；
        於本院審理時再次證述：「當天是他們2 人一起去，就
        是他們2 人跟我接洽買賣鐵質浪板的事情，我有問他（
        手指丙○○）東西哪裡來，他說人家不要給他的」、「
        討論買賣的過程2 個都有說，他們有問1 公斤多少」、
        「我後來錢拿給那位先生（手指己○○）」、「我問要
        留資料時，己○○直接跟我講他，他講名字，我再查」
        、「最後己○○有到後面幫丙○○一起搬」等語（本院
        卷第138 頁至第139 頁）；已明確證述買入該批鐵質浪
        板之過程，且2 次證述內容相符。此外，復有贓物認領
        保管單1 紙、照片3 張、收受物品、舊貨、五金廢料或
        廢棄物登記表及雲林縣政府營利事業登記證各1 紙（雲
        警虎偵字第00960009975 號卷第13頁至第17頁）附卷可
        稽。而觀諸該紙登記表所載「96、8 、3 、廢浪板、己○○、Ｚ000000000、虎尾廉使779-1 號、板車、65公斤
        」等資料，亦核與被告己○○年籍及該批失竊之鐵質浪
        板特徵相符，益證證人戊○○上開證述內容屬實。可見
        ，該批鐵質浪板確係被告己○○騎乘機車搭載被告丙○○前往竊取，且以被告丙○○所有之拖板車載運至「統
        進企業社」販售，亦可認定。
      3.證人即共同被告丙○○於警詢時證稱：「是我與己○○
        一起於96年8 月3 日下午5 時許，一同騎機車拉拖板車
        載所竊得之鐵板1 批約65公斤，前往統進資源回收場販
        賣的。我與己○○是在96年8 月3 日約下午3 時許，在
        建國一村竹圍段拿取放置在路旁之鐵板1 批」等情（雲
        警虎偵字第00960009975 號卷第2 頁）；也與證人甲○
        及戊○○上開證述情節互核一致。參以被告己○○於96
        年8 月4 日第1 次警詢時，已明確供稱與被告丙○○是
        朋友關係，並無仇怨等語（虎警刑字第961000814 號卷
        第6 頁），於偵查中又自承2 人交情普通，沒有吵架等
        情（96偵4058號卷第14頁），與被告丙○○所稱與被告
        己○○並無仇怨等情相符，且被告丙○○於本院審理，
        經以證人身分接受交互詰問初始，對於辯護人及檢察官
        詰問之問題，均支吾其詞，不敢指證己○○有共同竊盜
        之情，後來才願意證述被告己○○亦有參與上開竊盜；
        可見，被告丙○○仍有迴護被告己○○之意，要無故陷
        誣攀之理，益證證人即共同被告丙○○上開證述內容為
        真。至被告己○○嗣於本院審理時方稱之前丙○○有失
        竊身分證件等物，懷疑是伊所為，每天到家裡亂很多次
        （本院卷第143 頁），因此本件是丙○○胡亂指訴云云
        ，顯屬卸責之詞，不足採信。
      4.綜上所述，就上開證據互相勾稽，被告己○○確有與被
        告丙○○共同竊取鐵質浪板1 批之情，應可認定。
    (二)就犯罪事實(二)竊取甲冷氣機部分：
      1.證人乙○○於警詢時證述：「竊嫌丙○○、己○○於96
        年8 月4 日上午7 時10分，在雲林縣虎尾鎮建國里建國
        二村58之7 號，偷取建國里建國二村活動中心冷氣機，
        那失竊之冷氣機主機為公物」等語（虎警刑字第
        96100081 4號卷第7 頁至第8 頁）。於偵查中證述：「
        這2 臺冷氣機都是狀況良好的，只是老舊眷村改建，所
        以先拆下來放在58之7 號。冷氣機主機有馬達等，重量
        非常重，每臺都超過100 公斤」、「我們當時裝冷氣機
        時是用堆高機才可以移動，拆下來搬到58之7 號時，是
        4 、5 個人一起搬，才搬得動，根本不可能1 個人有辦
        法搬得動」等語（96偵4058號卷第25頁至第26頁、第30
        頁）。已明確證述甲冷氣機狀況良好，應可判斷並非無
        人要之廢棄物，且重逾百公斤，無法以1 人之力搬運。
      2.證人即共同被告丙○○於警詢時證稱：「我與己○○於
        96年8 月3 日下午4 、5 時左右，在雲林縣虎尾鎮建國
        里建國二村58-7號，偷竊該臺資訊家冷氣機主機，該臺
        冷氣機主機現放在我住處」等語（虎警刑字第96100081
        4 號卷第1 頁至第3 頁）；於本院審理時再次證稱：「
        （問：8 月3 日下午去搬運冷氣機，己○○有無跟你去
        搬運？）可能沒有。後來我就沒有載。（問：你說沒有
        ，警局為何說是己○○跟你去搬？）我不知道，有人幫
        忙搬。（問：誰幫你搬？）有人幫忙搬。（問：我問你
        是誰幫你搬運？）和我一起的。（問：是否己○○還是
        有另外？）沒有另外。不然我自己也搬不上去。（問：
        8 月3 日和8 月4 日是不同時間，我問你是8 月3 日下
        午的時候，你說那次是己○○幫你搬運的？）對。（問
        ：己○○是幫你搬而已或是搬回去你們2 人要共同所有
        ？）對，若是有賣，要一起分。那很重，沒有2 個人要
        如何搬」等語（本院卷第137 頁）。核與證人乙○○所
        述甲冷氣機不可能僅由1 人搬移之情節相符。而證人即
        共同被告丙○○證詞確有可信，亦已如上(一)3.所述，是
        證人即共同被告丙○○上開證述內容，應堪信為真。
      3.被告己○○於偵訊時亦供承：「（問：〈提示警卷第28
        頁照片〉是否看過這臺冷氣〈指甲冷氣機〉？）現場好
        像有2 臺冷氣，這臺是其中的1 臺」、「（問：警卷第
        28頁那臺冷氣主機，你如何知道是現場的冷氣？）因為
        我在現場撿過東西，我看過」等語（96偵4058號卷第14
        頁），顯見被告己○○亦曾前往失竊現場。另參以甲冷
        氣機失竊翌日上午，被告2 人又於同一地點竊取乙冷氣
        機為警當場查獲（此部分理由詳後述），益證被告丙○○於警詢時供承甲冷氣機係其與被告己○○共同竊取等
        語，堪信屬實。
      4.此外，復有雲林縣警察局虎尾分局搜索扣押筆錄1 份（
        虎警刑字第961000814 號卷第15頁至第17頁）、贓物認
        領保管單1 紙及照片1 張（虎警刑字第961000814 號卷
        第23頁、第28頁）在卷可參。
      5.被告丙○○於警詢時已自承「我知道該處所之大型冷氣
        主機為他人所有，不得搬運離開」等情（虎警刑字第96
        1000814 號卷第3 頁），可見被告丙○○主觀上已認知
        該甲冷氣機並非沒人要的廢棄物，其事後辯稱以為是廢
        棄物云云，並不可採。參以被告丙○○既係與被告己○○一同前往，理當會將此情告知被告己○○，縱未明確
        告知，以被告己○○之智識程度較被告丙○○為高，亦
        應可明確判斷甲冷氣機並非廢棄物。是被告丙○○與己○○將甲冷氣機搬走，確有為自己不法所有之竊盜犯意
        ，應可認定。
      6.至被告己○○雖一再辯稱96年8 月3 日下午係與友人一
        同飲酒，並未與被告丙○○前往行竊云云，然迄至本院
        審理終結時，均未提供與其一同飲酒友人之年籍資料，
        供本院傳訊該友人，以調查其所辯之不在場證明是否屬
        實，益證被告己○○上開所辯，均顯係事後卸責之詞，
        不足採信。
      7.綜上所述，被告丙○○與己○○確有於96年8 月3 日下
        午4 、5 時許，在雲林縣虎尾鎮建國里建國二村58之6
        號及58之7 號中間空地上，竊取甲冷氣機之事實，應可
        認定。
    (三)就犯罪事實(二)竊取乙冷氣機部分：
      1.乙冷氣機屬雲林縣虎尾鎮建國里活動中心之公物，狀況
        良好，因老舊眷村改建，乃拆移至丁○○住處，委由丁○○幫忙看管，又該冷氣機重逾百斤，安裝時需用堆高
        機才可移動，拆卸至丁○○住處時，亦係4 、5 人一同
        搬運，不可能1 個人有辦法移動等情，業據證人乙○○
        證述明確，已如上(二)1.所述。
      2.證人丁○○於警詢時證稱：「96年8 月4 日上午7 時許
        ，在虎尾鎮建國里建國二村58-7號，看到竊嫌準備竊取
        冷氣機。當時我在外面掃地，發現丙○○及己○○共同
        將搬運車推進到虎尾鎮建國里建國二村58-7號內，我就
        知道他們要搬運物品，我就喊物品是公家不可運走」等
        語（虎警刑字第961000814 號卷第11頁至第13頁）；於
        偵查中證稱：「我看到2 個被告，然後由坐在法庭的這
        個（丙○○）問我冷氣機要當成破銅爛鐵要賣可以嗎，
        我說不是，那是公家的」等語（96偵4058號卷第26頁）
        ；於本院審理時又證稱：「我在掃地，他們2 個來問我
        ，說廢鐵是否可以拿，我說不可以，那是里長的。（問
        ：你說有人問你，是誰？）就他們2 人（手指在庭被告
        2 人）」、「（問：放2 臺冷氣機的那裡，旁邊有無放
        什麼不要的廢鐵1 堆1 堆？）有破掉的椅子。（問：鐵
        製的只有那2 臺冷氣機？）就破椅子、破桌子」等語（
        本院卷第127 頁、第130 頁）。證人庚○○於警詢時證
        稱：「96年8 月4 日上午7 時許，當時我路過虎尾鎮建
        國里建國二村58-7號，發現丙○○將1 臺冷氣機主機搬
        運到2 輪搬運車上，我就喊物品不可運走，丙○○就將
        冷氣機主機由搬運車推下去，並看到己○○由該處路旁
        走出來」等語（虎警刑字第961000814 號卷第9 頁至第
        10頁）；於偵查中又證稱：「我看到的時候，冷氣機已
        經在推車上，丙○○站在推車旁，黃崇榮從裡面走出來
        ，我就跟他們說這是建國里的東西叫他們不能拿」等語
        （96偵4058號卷第26頁）；於本院審理時再次證稱：「
        他（指穿黃色衣服的人，為被告丙○○）把冷氣機放在
        推車上，我說那是有人的，不要拿」、「他就又搬下來
        」、「我看他搬下來我就走了」等語（本院卷第131 頁
        ）。證人丁○○與庚○○各次證述情節大致相符，且各
        證人各次所述內容也一致，而證人丁○○與庚○○與被
        告2 人間素不相識，並無仇隙，該2 名證人應無故為不
        實證詞而入被告2 人於罪之理，是證人丁○○及庚○○
        所述，均應堪信為真。可見，當時現場僅被告2 人，且
        除冷氣機之外，並無可供撿拾變賣之廢鐵或廢紙，被告
        己○○亦有詢問關於乙冷氣機之事。
      3.證人即共同被告丙○○於警詢時證稱：「我與己○○於
        96年8 月4 日上午7 時10分，在雲林縣虎尾鎮建國里建
        國二村58-7號，偷取建國里建國二村活動中心資訊家冷
        氣機主機。我欠錢花用所以偷拿上述物品準備去變賣換
        取金錢，己○○有與我一同將該冷氣機主機搬運至2 輪
        搬運車上」等語（虎警刑字第961000814 號卷第2 頁）
        ；於本院審理時則證稱：該次筆錄沒有記載錯誤，筆錄
        內容也是自己說的等語（本院卷第135 頁）。而證人即
        共同被告丙○○證詞確有可信，亦已如上(一)3.所述，是
        證人即共同被告丙○○上開證述內容，應堪信為真。參
        以案發現場僅被告2 人，則將證人丁○○及庚○○上開
        證述內容與被告丙○○所述相互勾稽後，乙冷氣機係由
        被告2 人共同搬運至拖板車上1 節，亦應可認定。
      4.此外，復有照片4 張（虎警刑字第961000814 號卷第25
        頁至第26頁）附卷足參。
      5.另如上(二)5.所述，再佐以證人丁○○上開證述內容，被
        告丙○○主觀上已認知該乙冷氣機並非沒人要的廢棄物
        ，其事後辯稱以為是廢棄物云云，並不可採。參以被告
        丙○○既係與被告己○○一同前往，理當會將此情告知
        被告己○○，縱未明確告知，以被告己○○之智識程度
        較被告丙○○為高，亦應可明確判斷乙冷氣機並非廢棄
        物。是被告丙○○與己○○將乙冷氣機搬走，確有為自
        己不法所有之竊盜犯意，應可認定。
      6.至證人庚○○雖證稱有看到被告丙○○將冷氣機從推車
        上搬下來，但證人庚○○看到被告丙○○將冷氣機搬下
        來後，旋即離去，則在證人庚○○離去後，被告丙○○
        是否有再將冷氣機搬上推車，而竊取之情形，證人庚○○自難以得知，從而，證人庚○○此部分證述，自難為
        對被告丙○○有利之認定。另證人庚○○證稱：當天騎
        車經過雲林縣虎尾鎮建國里建國二村58之7 號時，已看
        到丁○○在掃地，顯然是丁○○先在該處掃地，後來庚○○才經過該處，則在庚○○經過該處前，被告2 人有
        何舉動，庚○○並無從知悉，是證人庚○○稱當天是看
        到被告己○○從旁邊巷子出來，沒有在搬冷氣，手上也
        未拿任何東西等情，也無從為對被告己○○有利之認定
        。又被告己○○雖辯稱96年8 月4 日上午是去撿廢鐵、
        廢紙云云，然證人庚○○已明確證稱看到己○○時，己○○手上並未拿任何東西等語，是被告己○○辯稱前往
        撿廢鐵云云，亦不足採。
      7.綜上所述，被告丙○○與己○○確有於96年8 月4 日上
        午7 時許，在雲林縣虎尾鎮建國里建國二村58之6 號及
        58之7 號中間空地上，竊取乙冷氣機之事實，亦可認定
        。
    (四)綜上所述，被告丙○○、己○○及其2 人辯護人所辯，均
      顯係事後卸責之詞，不足採信，被告2 人確有為如犯罪事
      實欄所示之3 次竊盜犯行，事證明確，均應堪認定。
三、論罪科刑之理由：
    (一)核被告丙○○及己○○3 次所為，均係犯刑法第320 條第
      1 項之普通竊盜罪。被告2 人就上開3 次竊盜犯行間有犯
      意聯絡及行為分擔，均為共同正犯。被告2 人所犯上開3
      罪犯意各別，應分論併罰。
    (二)爰審酌被告丙○○與己○○2 人均四肢健全，被告己○○
      更年輕力壯，竟均不思以勞力賺取所需，反多次竊取他人
      財物欲加變賣，除造成被害人財產損失外，亦破壞社會秩
      序，且被告2 人犯後均否認犯行，態度不佳，被告己○○
      更辯詞反覆，毫無悔意，徒增法院調查困擾，暨被告2 人
      學歷均為國中以下，教育程度不高等一切情狀，分別量處
      如主文所示之刑，並定其應執行之刑，就被告丙○○部分
      ，併諭知易科罰金之折算標準。至檢察官請求各量處被告
      2 人有期徒刑1 年，尚嫌過重，併此敘明。
四、適用之法律：
    (一)刑事訴訟法第284 條之1 、第299 條第1 項前段。
    (二)刑法第28條、第320 條第1 項、第41條第1 項前段、第2
      項、第51條第5 款。
    (三)刑法施行法第1 條之1 第1 項、第2 項前段。
本案經檢察官廖弼妍到庭執行職務。
中    華    民    國    97    年    5     月    6     日
                  刑事第二庭  法  官  廖淑華
以上正本證明與原本無異。
如不服本判決，應於判決收受後10日內，向本院提出上訴狀（須
附繕本）。
                              書記官  張菀純
中    華    民    國    97    年    5     月    6     日
附錄本案論罪科刑法條全文：
刑法第320 條：（普通竊盜罪、竊佔罪）
意圖為自己或第三人不法之所有，而竊取他人之動產者，為竊盜
罪，處5 年以下有期徒刑、拘役或5 百元以下罰金。
意圖為自己或第三人不法之利益，而竊佔他人之不動產者，依前
項之規定處斷。
前二項之未遂犯罰之。


司法院資訊處製作；財團法人民間司法改革基金會備份。
